【裁判字號】    95,交簡上,58
【裁判日期】    951116
【裁判案由】    過失傷害
【裁判全文】
臺灣嘉義地方法院刑事判決            95年度交簡上字第58號
上  訴  人
即  被  告  乙○○
上列上訴人因過失傷害案件，不服本院95年度嘉交簡字第355號
中華民國95年8月30日第一審簡易判決處刑（聲請案號：臺灣嘉
義地方法院檢察署95年度偵字第3329號），提起上訴，本院管轄
之第二審合議庭判決如下：
    主  文
上訴駁回。
乙○○緩刑貳年。
    事  實
一、乙○○於民國九十四年十月十四日上午某時，駕駛車牌號碼
    9308-JC號自用小客車外出時，明知汽車駕駛人駕駛汽車，
    應遵守道路交通標誌、標線、號誌之指示，又行車速度，應
    依速限標誌或標線之規定，無標誌或標線者，在未劃設車道
    線、行車分向線之道路，時速不得超過四十公里。又嘉義市
    ○區○○街係單行道，僅容許汽車由北往南方向單向行車，
    而當時天候晴、日間自然光線、柏油路面、路面乾燥、無缺
    陷、無障礙物、視距良好，是天氣及路況均良好，並無不能
    注意情事，竟貿然以每小時六十公里之速度，沿成仁街，由
    南往北方向逆向行駛，迨同日上午十一時四十分許，途經該
    道路與北門街交岔路口處時，適有甲○騎乘車牌號碼MBH-01
    3 號重型機車，沿北門街，由西往東方向駛至，亦疏未注意
    該交岔路口路面劃有表示暫停標誌，應暫停讓乙○○汽車先
    行通過，見狀閃煞不及，二車發生擦撞，致甲○受有臀部挫
    傷、右手肘擦傷及背挫傷等傷害。
二、案經甲○訴請臺灣嘉義地方法院檢察署檢察官偵查聲請簡易
    判決處刑。
    理  由
一、按被告以外之人於審判外之言詞或書面陳述，除法律有規定
    者外，不得作為證據。當事人、代理人或辯護人於法院調查
    證據時，知有第一百五十九條第一項不得為證據之情形，而
    未於言詞辯論終結前聲明異議者，視為有前項之同意。被告
    以外之人於偵查中向檢察官所為之陳述，除顯有不可信之情
    況者外，得為證據。刑事訴訟法第一百五十九條第一項、第
    一百五十九條之五第二項、第一百五十九條之一第二項分別
    定有明文。查被告對於告訴人甲○於檢察事務官調查中所為
    之陳述，未於言詞辯論終結前聲明異議，且經本院審酌其言
    詞陳述作成時之情況，認為適當，是其此部分之陳述，應有
    證據能力。
二、上揭犯罪事實，業據被告吳成洲坦承不諱，核與告訴人甲○
    指訴情節大致相符。按駕駛人駕駛汽車，應遵守道路交通標
    誌、標線、號誌之指示，又行車速度，依速限標誌或標線之
    規定，無標誌或標線者，在未劃設車道線、行車分向線之道
    路，時速不得超過四十公里，道路交通安全規則第九十條、
    同法第九十三條第一項第一款但書分別定有明文，被告駕車
    自應注意上述道路交通安全規定，而依附卷之交通事故調查
    報告表（一）及現場照片所示，本件肇事當時天候晴、日間
    自然光線、柏油路面、路面乾燥、無缺陷、無障礙物，是天
    候及路況均良好，並無不能注意之情事，而嘉義市○區○○
    街確為單行道，僅容許汽車由北往南方向行進，且行車速限
    是每小時四十公里等情，亦有道路交通事故現場圖、道路交
    通事故調查報告表（一）（二）及車禍現場照片附卷可稽，
    被告竟駕車貿然以每小時六十公里之速度，沿成仁街，由南
    往北方向逆向行駛，終致肇事，其顯有過失無疑。另告訴人
    確因本件道路交通事故受有臀部挫傷、右手肘擦傷及背挫傷
    等傷害，亦有嘉義基督教醫院及嘉冠中醫診所出具之診斷證
    明書各一份附卷足憑，從而，被告過失行為，與告訴人所受
    傷害結果間，具有相當因果關係甚明。雖告訴人亦疏未注意
    該交岔路口路面劃有表示暫停標誌，應暫停讓被告汽車先行
    通過，致二車發生擦撞，亦有疏失，仍不能解免被告刑責，
    足認被告之自白與事實相符，故本件事證明確，被告係犯刑
    法第二百八十四條第一項前段之過失傷害罪，足堪認定。
三、按行為後法律有變更者，適用行為時之法律。但行為後之法
    律有利於行為人者，適用最有利於行為人之法律。此為刑法
    第二條第一項揭示之法律變更從舊從輕原則。查：
（一）關於罰金刑貨幣單位由銀元修正為新臺幣之法律適用，因
      九十五年七月一日修正公布施行之刑法施行法第一條之一
      增訂「（第一項）中華民國九十四年一月七日刑法修正施
      行後，刑法分則編所定罰金之貨幣單位為新臺幣。（第二
      項）九十四年一月七日刑法修正時，刑法分則編未修正之
      條文定有罰金者，自九十四年一月七日刑法修正施行後，
      就其所定數額提高為三十倍。但七十二年六月二十六日至
      九十四年一月七日新增或修正之條文，就其所定數額提高
      為三倍」，經查，刑法第二百八十四條第一項前段自七十
      二年六月二十六日（即罰金罰鍰提高標準條例修正公布日
      ）迄今未修正，其罰金之法定刑為「五百元」（貨幣單位
      均為「銀元」），再依罰金罰鍰提高標準條例第一條前段
      規定罰金刑提高十倍為「銀元五千元」，依現行法規所定
      貨幣單位折算新台幣條例規定折算為「新臺幣一萬五千元
      」；又於刑法施行法第一條之一施行日（即九十五年七月
      一日）後，刑法所定罰金之貨幣單位改為「新臺幣」，就
      其所定數額高三十倍，亦為「新臺幣一萬五千元」，是刑
      法施行法第一條之一施行後，罰金刑貨幣單位雖有「新臺
      幣」之更易，惟適用結果之罰金額度則無二致，就罰金法
      定刑提高之「刑罰權規範內容」並無利或不利變更，自不
      生新舊法之比較問題，惟應適用具特別法性質之刑法施行
      法第一條之一規定。
（二）被告行為後，刑法第三十三條第五款關於「罰金：一元以
      上」之規定，修正公布為「罰金：新臺幣一千元以上，以
      百元計算之」，刑法法定本刑中列有罰金刑者，其法定最
      低度罰金刑因之提高，涉及科刑規範變更，自有新舊法比
      較必要（最高法院九十五年第八次刑事庭會議決議參照）
      ，比較結果，以舊法有利於行為人，應適用舊法規定，定
      其罰金部分之法定刑。
（三）又被告行為後，罰金罰鍰提高標準條例第二條業已刪除，
      而刑法第四十一條第一項前段易科罰金折算標準，已由舊
      法之銀元一百元、二百元、三百元修正為新臺幣一千元、
      二千元、三千元，因屬科刑規範事項之變更，其折算標準
      為裁判時所應諭知，自有就新舊法規定比較之必要，經比
      較新舊法結果，以被告行為時之舊法較為有利於被告，應
      依刑法第二條第一項前段規定，適用被告行為時之舊法即
      依修正前刑法第四十一條第一項前段、廢止前罰金罰鍰提
      高標準條例第二條規定。
（四）經綜合比較之結果，修正後之法律並非有利於被告，應依
      刑法第二條第一項前段一體適用行為時之舊法即修正前刑
      法第三十三第五款、第四十一條第一項前段、廢止前罰金
      罰鍰提高標準條例第二條之規定。
四、原審認被告罪證明確，因而適用刑事訴訟法第四百四十九條
    第一項、第四百五十四條第二項，刑法施行法第一條之一第
    一項、第二項前段，刑法第二條第一項前段、第二百八十四
    條第一項前段、第四十一條第一項前段（修正前），刑法施
    行法第一條之一，罰金罰鍰提高標準條例第二條（廢止前）
    ，就被告之犯行，量處有期徒刑三月，並諭知易科罰金之折
    算標準，其認事用法均無不當，量刑亦甚妥適。被告以原審
    判決過重為由提起上訴，請求撤銷原判決，為無理由，應予
    駁回。又按犯罪在新法施行前，新法施行後，緩刑之宣告，
    應適用新法第七十四條之規定（最高法院九十五年度第八次
    刑事庭會議紀錄參照），末查被告前未曾因故意受有期徒刑
    以上刑之宣告，有臺灣高等法院被告前案記錄表乙份在卷可
    稽，此次係因一時疏忽，偶罹刑章，且被告於本院審理時坦
    認過失傷害犯行，且與告訴人調解成立，告訴人並具狀撤回
    告訴，有調解筆錄、撤回告訴狀各乙份附卷可參，經本次罪
    刑之科處，當知警惕信無再犯之虞，本院因認對其宣告之刑
    以暫不執行為適當，爰併諭知緩刑二年，以啟自新。
據上論斷，應依刑事訴訟法第四百五十五條之一第一項、第三項
、第三百六十八條、刑法第七十四條第一項第一款判決如主文。
本案經檢察官曹哲寧到庭執行職務。
中    華    民    國    95    年    11      月   16   日
                    交通法庭  審判長法  官  沈福財
                                    法  官  卓春慧
                                    法  官  林青怡
上列正本證明與原本無異。
本件不得上訴。
中    華    民    國    95    年    11      月   16   日
                                    書記官  賴琪玲
附錄法條：
刑法第284條第1項
因過失傷害人者，處6月以下有期徒刑、拘役或5百元以下罰金，
致重傷者，處1年以下有期徒刑、拘役或5百元以下罰金。


司法院資訊處製作；財團法人民間司法改革基金會備份。
